【裁判字號】    98,再易,78
【裁判日期】    981027
【裁判案由】    損害賠償
【裁判全文】
臺灣高等法院民事判決                  98年度再易字第78號
再 審原 告  乙○○
訴訟代理人  曾冠棋律師
再 審被 告  赫奇實業有限公司
法定代理人  甲○○
訴訟代理人  陳麗如律師
            王傳賢律師
上列當事人間損害賠償事件，再審原告對於中華民國98年6月2日
本院97年度上易字第797號確定判決提起再審之訴，經本院於98
年10月13日言詞辯論終結，判決如下：
    主      文
再審之訴駁回。
再審訴訟費用由再審原告負擔。
    事實及理由
一、再審原告主張：再審被告承租坐落於台北市○○路○段43號
    虹邦大樓1樓房屋，用以經營家俱家飾店，伊則承租同址2樓
    用以開設牙醫診所，再審被告於本院97年度上易字第797號
    訴訟程序（下稱前訴訟程序）主張其家俱家飾店因伊疏未注
    意診所地面嚴重積水滲漏至1樓，致其待售之商品（家俱）
    受損，依民法侵權行為之法律關係，請求伊賠償商品及營業
    損失。原確定判決命伊賠償扣除再審被告主張受損之木製餐
    桌及羊毛地毯二項商品之殘值後，以其所自訂售價之五成價
    額，以及停業3日之營業損失。但再審被告購入該商品之成
    本，僅為定價之26%、33%，原確定判決判命伊賠償之金額，
    足使再審被告購入二倍數量之新品，再審被告顯然獲有雙倍
    利益，原確定判決為此重大偏頗之認定，非但濫用自由心證
    而違背經驗、論理法則，違背民事訴訟法第222條第1至3項
    之規定，且嚴重違反民法第216條損害填補原則之規定，有
    民事訴訟法第496條第1項第1款適用法規顯有錯誤之再審理
    由。又原確定判決既認定再審被告於停業3日之期間，原有
    人事、房租等成本仍須支出，就其營業毛利額所得減省扣除
    者僅商品成本，卻於計算再審被告無法營業之損失時，僅扣
    除其商品直接成本及折扣，而將其人事、房租等成本予以排
    除，未依同業利潤標準計算，無異令伊負擔此3日期間之人
    事、房租等成本，顯然消極不適用民法前開規定，且判決理
    由矛盾，而有民事訴訟法第49 6條第1項第1款適用法規顯有
    錯誤及同項第2款判決主文理由顯有矛盾之再審理由等語。
    （至於再審原告於提起再審之訴後，追加之再審事由，另以
    裁定駁回。）再審被告則以：原確定判決就計算伊所受損害
    並無錯誤，且其所受損害金額為何，為事實認定問題，即令
    有所錯誤，亦非得據為再審之事由，資為抗辯。
二、查再審被告於前訴訟程序，以再審原告所承租之2樓漏水，
    致其置於1樓待出售之商品受潮而受有損害，請求再審原告
    賠償損失新台幣（下同）48萬9628元（即木製餐桌及羊毛地
    毯全毀之損失分別為21萬9305元及10萬5820元，皮沙發水漬
    處理費用3000元，及3日無法營業之損失16萬1503元），及
    自96年12月20日起算之法定遲延利息，經臺灣臺北地方法院
    97年7月25日96年度訴字第5664號判決駁回再審被告之訴，
    再審被告提起上訴，本院原確定判決廢棄上開第一審判決關
    於駁回再審被告請求再審原告賠償26萬6502元（即木製餐桌
    損害10萬9653元、羊毛地毯損害5萬2910元、皮沙發水漬處
    理費用3000元，及3日無法營業之損失10萬939元），及自96
    年12月20日起算之法定遲延利息之部份，改判准予再審被告
    關於上開部分之請求，並駁回再審被告其餘之訴，而告確定
    等情，業據本院依職權調取原訴訟程序之全卷，查核屬實。
三、玆就再審原告所提再審理由，分別判斷如下：
  (一)關於原確定判決認定再審被告商品受潮之損害部分：按民事
    訴訟法第496條第1項第1款所謂適用法規顯有錯誤者，指積
    極適用法規或消極不適用法規顯有錯誤而言，若認定事實之
    錯誤，則非該款之再審事由（最高法院63年台上字第880 號
    判例參照）。又法院為判決時，應斟酌全辯論意旨及調查證
    據之結果，依自由心證判斷事實之真偽。但別有規定者，不
    在此限。當事人已證明受有損害而不能證明其數額或證明顯
    有重大困難者，法院應審酌一切情況，依所得心證定其數額
    。法院依自由心證判斷事實之真偽，不得違背論理及經驗法
    則，民事訴訟法第222條第1項至第3項分別定有明文。本件
    再審被告就其所有之木製餐桌、羊毛毯因受潮而受有損害，
    固已為證明，但就受損害之金額，則不能證明，依前開規定
    ，應由法院依自由心證以判斷之。查再審被告所購入之木製
    餐桌、羊毛毯，究竟能以何種價格出售，除應估算再審被告
    購入該木製餐桌、羊毛毯之成本外，尚應評估再審被告為出
    售該商品所須支出之人事、房租等成本，並加計其可取得之
    利潤等項，非僅單純計算購入之成本。因此，於計算再審被
    告因上開木製餐桌、羊毛毯等不能出售時所受之損害，自不
    能僅依其購入之成本如何為計算基礎，原確定判決審酌上開
    木製餐桌、羊毛毯雖受有損壞，但仍重新染色整理後出售，
    非全無價值等情，以新品定價之五成為再審被告所受之損害
    ，非僅以再審被告購入該商品之成本為計算基礎，乃原確定
    判決本於其認定事實之職權所為判斷，難認有何違背經驗法
    則或論理法則之情形，再審原告主張原確定判決就此部分，
    有民事訴訟法第496條第1項第1款之再審理由，為不可採。
  (二)關於原確定判決認定再審被告未營業之損失部分：查再審被
    告原可營業而取得一定之金額，茲因再審原告所承租之前開
    2樓房屋漏水致3日無法營業而未取得該3日原可取得之金額
    ，則再審被告所受未營業之損害，自為此3日期間若為營業
    可以取得，但因再審原告之行為致未取得之營業金額。至於
    再審被告若因而減少給付人事、房租費用，固可認係再審被
    告因而受有減少支出之利益，應依損益相抵原則予以扣除，
    然原確定判決係認定再審被告於此3日停業期間，並未減少
    此部分之費用，故未依損益相抵法理，於再審被告所受營業
    損失金額中，扣除此部分費用，亦無不合。是原確定判決未
    予扣除，逕以再審被告於此3日期間可能獲得之營業收入為
    計算再審被告所受損失之金額，亦無消極不適用民法第216
    條規定，而有民事訴訟法第496條第1項第1款之再審理由。
    再者，原確定判決於理由中已記載計算再審被告所受營業之
    損失金額為10萬939元，合計前開木製餐桌受潮之損害10萬
    9653元、羊毛毯受潮之損害5萬2910元，以及皮沙發除污處
    理費3000元，共26萬6502元（10萬939元+10萬9653元+5萬
    2910元+3000元＝26萬6502元），並將此結果於主文中表現
    ，並無主文與理由顯然矛盾之情形，是再審原告主張原確定
    判決有民事訴訟法第496條第1項第2款之再審理由，亦難贊
    同。
四、據上論結，本件再審之訴為無理由。依民事訴訟法第78條，
    判決如主文。
中    華    民    國    98    年    10    月    27    日
                    民事第七庭
                        審判長法  官  鄭三源
                              法  官  邱  琦
                              法  官  呂太郎
正本係照原本作成。
不得上訴。
中    華    民    國    98    年    10    月    29    日
                              書記官  黃千鶴

司法院資訊處製作；財團法人民間司法改革基金會備份。
